【裁判字號】    96,交聲,276
【裁判日期】    970515
【裁判案由】    違反道路交通管理處罰條例聲明異議
【裁判全文】
臺灣新竹地方法院交通事件裁定       96年度交聲字第276號
移送機關即
原處分機關  交通部公路總局臺中區監理所南投監理站
異  議  人  乙○○
上列受處分人因違反道路交通管理處罰條例案件，對於交通部公
路總局臺中區監理所南投監理站民國96年7 月19日投監四字第裁
65-E00000000號，聲明異議，本院裁定如下：
    主    文
原處分撤銷。
乙○○行經有燈光號誌管制之交岔路口紅燈右轉，處罰鍰新臺幣
陸佰元，並記違規點數點。
    理    由
一、按汽車駕駛人，行經有燈光號誌管制之交岔路口闖紅燈者，
    處新臺幣（下同）1千8百元以上5千4百元以下罰鍰；又汽車
    駕駛人違反上開規定者，記違規點數3 點，修正前道路交通
    管理處罰條例第53條、第63條第1項第3款分別定有明文。又
    道路交通管理處罰條第53條、第63條第1項第3款業經修正，
    經總統公佈後，行政院發布命令自民國95年7月1日施行，除
    將第53條本文移至第1項外，另增訂第2項之規定為：前項紅
    燈右轉行為者，處新臺幣6百元以上1千8 百元以下罰鍰，第
    63條第1項第3款則規定，有第53 條情形者，記違規點數3點
    ，合先敘明。
二、原處分意旨略以：異議人即受處分人乙○○於96年4月6日11
    時9分許，駕駛車牌號碼LO-9893號自用小客車，行經有燈光
    號誌管制之新竹市○○路與忠孝路路口時闖越紅燈，經原舉
    發單位新竹市警察局交通隊警員甲○○依採證照片逕行掣單
    舉發，嗣受處分人於應到案日期前向原處分機關提出申訴，
    原處分機關函請舉發單位調查結果，仍認受處分人確有前述
    之違規行為，乃依道路交通管理處罰條例第53條第1 項、第
    63條第1項第3款，裁處異議人罰鍰2千7百元，並記違規點數
    3點。
三、聲明異議意旨略以：伊當時係因後方白色中型卡車示意要左
    轉，為了禮讓後方車輛，伊才將車向右方車道移動，並無意
    要違規，伊若要闖紅燈不會在紅燈亮起17秒後才闖越，如要
    紅燈右轉，右前方並無任何車輛，伊不會車速緩慢並踩剎車
    等語，請求撤銷原處分。
四、經查：
(一)、異議人於上開時間，駕駛車牌號碼LO-9893 號自用小客車，
    行經新竹市○○路與忠孝路有燈光號誌管制之交岔路口時，
    闖越紅燈右轉之事實，業經異議人當庭自承不諱，並有採證
    照片2張、竹市警交字第E00000000號舉發違反道路交通管理
    事件通知書乙份附卷可稽，堪信為真實。
(二)、次查，證人即本件舉發員警甲○○到庭具結證稱：本件舉發
    違規照片有兩張，第1張是在紅燈17秒9時所拍攝，第2 張是
    在紅燈18秒9 所拍攝，另外舉發違規照片上方黑色框框內顯
    示的第1排「0000 00-00-00」這是時間，就是表示96年4月6
    日上午11時9 分，第2排「1Y59」其中的「1Y」代表第1車道
    ，至於「R179」、「R189」分別表示紅燈亮起17秒9 及紅燈
    亮起18秒9的意思，第3排「014」代表第14 件違規案件，每
    件取締都會有兩張舉發照片，從第2張舉發照片也就是18秒9
    的那張照片，可以看出來異議人車身整台超越停止線外，車
    身也已經超出路口，以這個路口來說，就是以安全島來看，
    異議人車身已經超出安全島，也就是超出路口，所以認定本
    件係闖紅燈；因為道路交通管理處罰條例有修正，新法以後
    ，對於紅燈右轉有新的處罰，異議人適用新法會比較有利等
    語（見本院97年5 月14日訊問筆錄），經本院再詢問異議人
    ，異議人亦當庭表示對於伊行經有燈光號誌管制之交岔路口
    紅燈右轉之違規事實無意見等情，是本件異議人確有上開違
    規事實，應堪認定。
五、次按道路交通管理處罰條例第53條業經修正，除將本文移至
    第1項外，並增第2項：汽車駕駛人，行經有燈光號誌管制之
    交岔路口紅燈右轉行為者，處6百元以上1千8 百元以下罰鍰
    ，並於95年7月1日施行，其立法理由為：汽車紅燈右轉之違
    規行認，其嚴重性未若闖紅燈直行、左轉彎或迴轉者，爰將
    紅燈右轉之行為另規定於第2 項，並另為罰則之規定。本件
    異議人之違規時間為96年4月6日，有新竹市警察局舉發違反
    道路交通管理事件通知單（竹市警交字第E00000000 號）乙
    紙在卷可查，已在上開條文修正通過之後，自應適用道路交
    通管理處罰條例第53條第2項、第63條第1項第3款之規定。
六、綜上所述，異議人確有行經有燈光號誌管制之交岔路口紅燈
    右轉之違規行為至為明確，原處分機關誤以依修正前道路交
    通管理處罰條例第53條、第63條第1項第3款之規定，裁處受
    處分人2千7百元，並記違規點數3 點，惟道路交通管理處罰
    條例既就此部分已增訂紅燈右轉之處罰規定，而異議人之違
    規時間又在該條施行之後，業如前述，是原處分於法尚有未
    合，應予撤銷，並依應同條例第道路交通管理處罰條例第53
    條第2 項、第63條第1項第3款之規定，裁處異議人汽車駕駛
    人，行經有燈光號誌管制之交岔路口紅燈右轉者，處罰鍰 6
    百元，並記違規點數3點，以資適法。
七、據上論斷，應依道路交通事件處理辦法第20條前段，裁定如
    主文。
中    華    民    國    97    年    5    月    15     日
                  交通法庭    法  官  林惠君
以上正本證明與原本無異。
如不服本判決，應於送達後5日內向本院提出抗告狀。
中    華    民    國    97    年    5     月    15    日
                              書記官  蔣淑君


司法院資訊處製作；財團法人民間司法改革基金會備份。
